臺灣基隆地方法院刑事判決　　　　　　　 96年度訴字第754號
公　訴　人　臺灣基隆方法院檢察署檢察官
被　　　告　丁○○
　　　　　　　　　　（另案在臺灣桃園看守所附設觀察勒戒所
上列被告因違反毒品危害防制條例案件，經檢察官提起公訴（96
年度偵字第2421號），本院判決如下：
    主  文
丁○○明知為禁藥而轉讓，處有期徒刑肆月。
    事  實
一、丁○○明知安非他命為毒品危害防制條例所列之第二級毒品
    ，亦為行政院衛生署公告禁止使用之藥品，屬於藥事法所規
    定之禁藥，不得持有及轉讓，猶於民國96年4 月26日晚間7
    時許，在基隆市○○路廟口夜市，將足供一次施用份量之第
    二級毒品安非他命（重量不足0.1 公克）無償轉讓予乙○○
    ，乙○○則於該日晚間9 時許，返回基隆市○○○路6 巷13
    號住處將安非他命置於玻璃管內加熱施用。丁○○承前犯意
    ，接續於翌（27）日上午11時許，在友人丙○○位於豐稔街
    住處內，無償轉讓足供施用一次份量之安非他命（重量不足
    0.1 公克）予乙○○，並與乙○○當場一起施用安非他命（
    丁○○施用第二級毒品部分，另由臺灣基隆地方法院檢察署
    檢察官偵查處理，乙○○施用毒品部分則經本院裁定執行觀
    察、勒戒）。嗣於同日下午1 時45分許，丁○○與乙○○在
    基隆市○○街26巷15號前為巡邏員警盤查，因當場查獲丁○
    ○所持有甫施用後剩餘之安非他命1 包，始循線查悉上情。
二、案經基隆市警察局第二分局報告臺灣基隆地方法院檢察署檢
    察官偵查起訴。
    理  由
一、按被告以外之人於審判外之言詞或書面陳述，除法律有規定
    者外，不得作為證據，刑事訴訟法第159 條第1 項固有明文
    。惟被告以外之人於審判外之陳述，經當事人於審判程序同
    意作為證據，法院審酌該言詞陳述或書面陳述作成時之情況
    ，認為適當者，亦得為證據；當事人、代理人或辯護人於法
    院調查證據時，知有上開刑事訴訟法第159 條第1 項不得為
    證據之情形，而未於言詞辯論終結前聲明異議者，視為有前
    項之同意，刑事訴訟法第159 條之5 亦有明文。查證人乙○
    ○、簡政聲於檢察官偵查中之結證，經本院於審判程序提示
    予被告丁○○，並告以內容要旨，被告表示無意見，且未聲
    明異議，本院審酌相關言詞陳述作成時之情況，認為適當，
    依前揭法條意旨，得援為本案證據，應先敘明。
二、前揭事實業據被告於本院審理時坦承不諱，核與證人乙○○
    、簡政聲之證述內容相符；又乙○○施用收受自被告處之安
    非他命，其尿液檢體因此呈甲基安非他命陽性反應，亦有卷
    附臺灣尖端先進生技醫藥股份有限公司96年5 月9 日濫用藥
    物檢驗報告（檢體編號96-2-212）可佐。綜上所陳，本案事
    證明確，被告犯行堪可認定，應依法論科。
三、論罪科刑
    (一)查「安非他命」雖係毒品危害防制條例第2 條第2 項第
        2 款所規定之「第二級毒品」，但其亦屬於藥事法所稱
        之「禁藥」（即藥事法第22條第1 款所稱之「經中央衛
        生主管機關明令公告禁止製造、調劑、輸入、輸出、販
        賣或陳列之毒害藥品」）。而明知為禁藥而轉讓者，藥
        事法第83條亦定有處罰明文。故行為人明知為禁藥即「
        安非他命」而轉讓予他人者，除成立毒品危害防制條例
        第8 條第2 項之「轉讓第二級毒品罪」外，亦構成藥事
        法第83條第1 項之「轉讓禁藥罪」，此係屬同一犯罪行
        為而同時有二種法律可資處罰之「法條（規）競合」情
        形，應依「重法優於輕法」、「後法優於前法」等法理
        ，擇一處斷。而毒品危害防制條例第8 條第2 項轉讓第
        二級毒品罪之法定本刑為「6 月以上5 年以下有期徒刑
        ，得併科新臺幣70萬元以下罰金」，93年4 月21日修正
        、同年月23日施行之藥事法第83條第1 項轉讓禁藥罪之
        法定本刑則為「7 年以下有期徒刑，得併科新臺幣500
        萬元以下罰金」。故行為人轉讓安非他命之情節（亦即
        其轉讓之數量及對象），如無應依毒品危害防制條例第
        8 條第6 項及第9 條之規定加重其刑至二分之一之情形
        ，則修正後藥事法第83條第1 項之罪之法定本刑，顯較
        毒品危害防制條例第8 條第2 項之罪之法定本刑為重，
        依前述「重法優於輕法」之法理，優先適用藥事法第83
        條第1 項之規定處斷。
    (二)查本案被告轉讓之安非他命之數量未達毒品危害防制條
        例第8 條第6 項應加重其刑至二分之一之數量，因藥事
        法第83條第1 項之法定刑較毒品危害防制條例第8 條第
        2 項之法定刑為重，應優先適用藥事法之規定處罰。是
        核被告所為，係犯藥事法第83條第1 項轉讓禁藥罪。公
        訴意旨認應成立毒品危害防制條例第8 條第2 項轉讓第
        二級毒品罪，容有未洽，惟因起訴之基本原因事實相同
        ，爰依法變更起訴法條。
    (三)又犯罪係由行為人以單一行為接續進行，縱令在犯罪完
        畢以前，其各個舉動已與該罪之構成要件相符，但在行
        為人主觀上，各個舉動不過為其犯罪行為之一部分，在
        刑法評價上，應合為包括之一行為論以接續犯。本案被
        告於密切接近之時間，二度無償轉讓禁藥予乙○○，各
        行為之獨立性極為薄弱，依一般社會健全觀念，在時間
        差距上，難以強行分開，在刑法評價上，應視為數個舉
        動之接續施行，合為包括之一行為予以評價，為接續犯
        。公訴意旨認應數罪併罰云云，容有誤會。
    (四)本院審酌被告無償轉讓禁藥之行為，助長毒品之流通，
        嚴重影響國民健康安全，惟慮其轉讓禁藥之數量非鉅，
        所生危害非重，併其犯後終能坦承犯行之態度等一切情
        狀，量處如主文所示之刑（藥事法第83條第1 項之最重
        本刑為有期徒刑7 年，不符刑法第41條第1 項前段得諭
        知易科罰金折算標準之規定）。又本院係依法規競合，
        重法優先輕法等原則適用藥事法論處被告罪刑，並非依
        想像競合犯規定從一重處斷，自無刑法第55條但書，不
        得科以較輕罪名所定最輕本刑以下之刑之適用（最高法
        院96年度臺非字第296 號判決意旨參照），附此敘明。
    (五)又本案警方在被告身上查獲之結晶物（驗餘淨重0.928
        公克），經鑑驗結果為第二級毒品安非他命，固有偵查
        卷附行政院衛生署管制藥品管理局96年6 月4 日管檢字
        第0960005571號鑑定書可稽（起訴書誤載為法務部調查
        局鑑驗通知書），屬違禁物甚明，惟依被告之供述，上
        開安非他命係被告施用後所剩餘之物，即與本案轉讓行
        為無涉，依法應由被告另案施用毒品案件加以處理，併
        此敘明。
據上論斷，應依刑事訴訟法第299 條第1 項前段、第300 條，藥
事法第83條第1 項，判決如主文。
本案經檢察官甲○○到庭執行職務。
中　　華　　民　　國　　96　　年　　12　　月　　11　　日
                  刑事第二庭審判長法  官  陳志祥
                                  法  官  陳伯厚
                                  法  官  楊皓清
以上正本證明與原本無異。
如不服本判決應於收受本判決後10日內向本院提出上訴書狀，其
未敘述上訴理由者，並得於提起上訴後10日內向本院補提理由書
狀（均須按他造當事人之人數附繕本。）「切勿逕送上級法院」
中　　華　　民　　國　　96　　年　　12　　月　　11　　日
                                  書記官  盧鏡合
附錄論罪法條：
藥事法第83條第1 項
明知為偽藥或禁藥，而販賣、供應、調劑、運送、寄藏、牙保、
轉讓或意圖販賣而陳列者，處7 年以下有期徒刑，得併科新臺幣
5 百萬元以下罰金。
